臺灣高等法院刑事判決
111年度上訴字第1669號
上  訴  人  
即  被  告  柯彥瑋

上列上訴人即被告因詐欺案件，不服臺灣新北地方法院110年度
審易字第1692號，中華民國111年2月15日第一審判決（起訴案號
：臺灣新北地方檢察署109年度偵字第28235、30263、36835、44
201、44492號、109年度少連偵字第609號、110年度偵字第3095
、14805、14818號），提起上訴，本院判決如下：
    主      文
上訴駁回。
    事實及理由
一、審理範圍
(一)按「上訴得對於判決之一部為之」、「對於判決之一部上訴
    者，其有關係之部分，視為亦已上訴。但有關係之部分為無
    罪、免訴或不受理者，不在此限」、「上訴得明示僅就判決
    之刑、沒收或保安處分一部為之」，民國110年6月16日修正
    公布，自同年月18日起施行之刑事訴訟法第348條第1項、第
    2項、第3項分別定有明文。
(二)檢察官起訴上訴人即被告庚○○（下稱被告）涉犯刑法第339
    條第1項詐欺取財罪嫌，經原審審理後，認被告犯如原判決
    附表「罪名及宣告刑」欄所示之罪而判處罪刑，並就得易科
    罰金、不得易科罰金部分分別定其應執行刑，被告不服原判
    決提起上訴，於111年5月10日繫屬本院，有原審法院111年5
    月9日新北院賢刑快110審易1692字第23577號函上之本院收
    文戳章可憑（見本院卷第3頁），本案既係於新法施行後始
    繫屬本院之案件，則本案上訴之效力及其範圍，自應依現行
    刑事訴訟法第348條規定判斷。查被告於本院111年7月21日
    準備程序時已明確陳稱：僅針對刑度上訴，犯罪事實、罪名
    、沒收都沒有要上訴等語（見本院卷第288頁），業已明示
    僅就判決之刑提起上訴，依刑事訴訟法第348條第3項規定及
    修法理由，本院審理範圍僅限於原判決所處之刑（包括定應
    執行刑），不及於原判決所認定犯罪事實、所犯法條（罪名
    ）及諭知沒收原判決附表「沒收」欄所示之物等部分。
(三)被告所為本案犯罪事實、所犯法條（罪名）、沒收部分，非
    屬本院審理範圍，業如前述，惟本案既屬有罪判決，依法有
    其應記載事項，且量刑係以原判決所認定之犯罪事實及論罪
    等為據，故就本案犯罪事實、所犯法條（罪名）及沒收部分
    之記載均引用第一審判決書所記載之事實、證據及理由（如
    附件）。
二、駁回上訴之理由
(一)原審認被告就(1)原判決事實欄一、㈠、㈡、㈢、㈥、㈦、㈩、、
    所為，均係犯刑法第339條第1項詐欺取財罪；(2)原判決事
    實欄一、㈣、㈤、㈧、㈨、所為，均係犯刑法第339條之4第1項
    第3款以網際網路對公眾散布而犯詐欺取財罪；(3)原判決事
    實欄一、所為，係犯刑法第339條第2項詐欺得利罪；(4)原
    判決事實欄一、所為，係犯刑法第339條之4第1項第3款以
    網際網路對公眾散布而犯詐欺得利罪；(5)原判決事實欄一
    、所為，係犯刑法第339條之4第1項第3款以網際網路對公
    眾散布而犯詐欺取財及得利罪。又起訴意旨認被告就原判決
    事實欄一、㈣、㈤、㈧、㈨、、、所為均係犯刑法第339條第
    1項詐欺取財罪，容有誤會，惟起訴基本事實相同，公訴檢
    察官並已於原審當庭更正此部分起訴法條為刑法第339條之4
    第1項第3款以網際網路對公眾散布而犯詐欺罪（見訴字卷第
    262頁），無庸變更起訴法條。再被告就原判決事實欄一、
    所示犯行所詐得者為財產上之不法利益，公訴意旨認被告此
    部分係犯刑法第339條第1項詐欺取財罪嫌，亦有誤會，惟起
    訴基本社會事實同一，且無礙被告防禦權行使，依刑事訴訟
    法第300條規定變更起訴法條。被告於原判決事實欄一、㈡、
    ㈥、㈧所示時間，先後2次詐騙告訴人己○○、丑○○、卯○○轉帳
    之舉動，均應屬接續犯，而各為包括一罪。被告就原判決事
    實欄一、所示犯行，係以一行為同時觸犯以網際網路對公
    眾散布而犯詐欺取財及得利罪，為想像競合犯，應依刑法第
    55條規定，以一加重詐欺取財罪論處。被告就原判決事實欄
    一、㈠至所示各罪，犯意各別，行為互殊，應分論併罰【詳
    見原判決第11至12頁理由欄三、㈠至㈤所載】，均先予敘明。
(二)按量刑輕重，屬為裁判之法院得依職權自由裁量之事項，苟
    其量刑已以行為人之責任為基礎，並斟酌刑法第57條各款所
    列情狀，在法定刑度內，酌量科刑，無顯然失當或違反公平
    、比例及罪刑相當原則者，亦無偏執一端，致明顯失出失入
    情形，即不得指為違法。又關於應執行刑之酌定，屬法院得
    依職權自由裁量之事項。苟於定應執行刑時，未違反刑法第
    51條各款所定之方法或範圍（法律之外部界限），且無明顯
    違背公平、比例原則或整體法律秩序之理念（法律之內部界
    限），即不得任意指為違法或不當（最高法院111年度台上
    字第2514號判決意旨參照）。
(三)查原審判決已經詳細記載量刑審酌各項被告犯罪情節及犯罪
    後態度等一切情狀，予以綜合考量，在法定刑內科處其刑並
    定其應執行刑，尚屬妥適，此觀原判決所載：「爰審酌被告
    不思循正當途徑獲取所需，竟以前揭方式詐騙告訴人戊○○、
    己○○、辛○○、子○○、甲○○、丑○○、壬○○、卯○○、辰○○、寅○○
    、乙○○、丁○○、癸○○、午○○、丙○○、被害人巳○○，顯見其法
    治觀念薄弱，缺乏尊重他人財產權之觀念，所為應予非難，
    另考量其犯後於本院審理時坦承犯行，惟未與上開各告訴人
    、被害人和解賠償損失之犯後態度，兼衡其犯罪之動機、目
    的、手段、所詐得之款項及利益數額，及自陳高職畢業之智
    識程度，從事服務業、未婚、需扶養中風之父親、經濟狀況
    普通之生活情形（見本院卷第274頁）等一切情狀，分別量
    處如附表『罪名及宣告刑』欄所示之刑，並就得易科罰金之罪
    刑（即附表編號1、2、3、6、7、10、11、13、16部分）諭
    知易科罰金之折算標準；另就得易科罰金與不得易科罰金之
    罪刑（即附表編號4、5、8、9、12、14、15部分），分別定
    其應執行如主文所示之刑，並就得易科罰金之罪刑部分諭知
    易科罰金之折算標準」等情自明【見原判決第12至13頁理由
    欄三、㈥所載】，堪認原審已將被告坦認犯行之犯後態度列
    為量刑因子之一，且所處如原判決附表各該編號所示刑度亦
    與罪刑相當原則及比例原則無悖，是被告請求衡酌其坦白從
    寬，准予再減輕刑度云云為由提起上訴，難認可採。又原審
    就得易科罰金、不得易科罰金部分所定被告應分別執行有期
    徒刑1年6月、2年之刑度，均未逾越刑法第51條第5款所定方
    法及範圍（即得易科罰金部分以最長期宣告刑有期徒刑3月
    為下限，以宣告刑總和有期徒刑2年為上限；不得易科罰金
    部分以最長期宣告刑有期徒刑1年為下限，以宣告刑總和有
    期徒刑7年為上限），且所定上開應執行刑刑度，均已給予
    被告相當程度之減輕，並無違反應受法律秩序理念規範之比
    例、平等、責罰相當、重複評價禁止等原則，實已兼顧刑罰
    衡平原則，無濫用量刑裁量權限情事，亦無違背公平正義而
    輕重失衡之情形，所定應執行刑自無不當或違法。被告雖主
    張：原審肯認其符合自首規定予以酌減刑度，且綜觀其於本
    案情狀，主動配合警察查辦，並於偵查、原審坦白承認，原
    審刑度稍重云云，惟按刑法第62條自首減輕其刑之規定，係
    以對於未發覺之罪自首，而受裁判者為要件，如案已發覺，
    則被告縱有陳述自己犯罪之事實，亦祇可謂為自白，不能認
    為自首。查被告固於偵查、原審及本院均坦認犯行，然此僅
    屬自白，非屬自首，且原審亦從未肯認其符合自首規定而予
    以酌減刑度，被告所陳其有自首情事云云，與卷內事證不符
    ，顯無可採。據上，被告執前詞提起上訴，請求改判較輕刑
    度云云，均無理由，應予駁回。
據上論斷，應依刑事訴訟法第373條、第368條，判決如主文。
本案經檢察官劉文瀚提起公訴，檢察官林宏松到庭執行職務。
中　　華　　民　　國　　111 　年　　8 　　月　　10　　日
                  刑事第十八庭  審判長法  官  何俏美
                                      法  官  葉乃瑋
                                      法  官  黃紹紘
以上正本證明與原本無異。
關於刑法第339條詐欺取財、得利部分，不得上訴。
如不服本判決關於刑法第339條之4第1項第3款以網際網路對公眾
散布而犯詐欺取財、得利部分，應於收受送達後20日內向本院提
出上訴書狀，其未敘述上訴之理由者並得於提起上訴後20日內向
本院補提理由書（均須按他造當事人之人數附繕本）「切勿逕送
上級法院」。
                                      書記官  顏淑華
中　　華　　民　　國　　111 　年　　8 　　月　　16　　日

附錄本案論罪科刑法條全文
中華民國刑法第339條
意圖為自己或第三人不法之所有，以詐術使人將本人或第三人之
物交付者，處5年以下有期徒刑、拘役或科或併科50萬元以下罰
金。
以前項方法得財產上不法之利益或使第三人得之者，亦同。
前二項之未遂犯罰之。

中華民國刑法第339條之4
犯第339條詐欺罪而有下列情形之一者，處1年以上7年以下有期
徒刑，得併科1百萬元以下罰金：
一、冒用政府機關或公務員名義犯之。
二、三人以上共同犯之。
三、以廣播電視、電子通訊、網際網路或其他媒體等傳播工具，
    對公眾散布而犯之。
前項之未遂犯罰之。

附件
臺灣新北地方法院刑事判決
110年度審易字第1692號
公　訴　人　臺灣新北地方檢察署檢察官
被　　　告　庚○○　
上列被告因詐欺案件，經檢察官提起公訴（109年度偵字第28235
號、第30263號、第36835號、第44201號、第44492號、109年度
少連偵字第609號、110年度偵字第3095號、第14805號、第14818
號），被告於準備程序中對被訴事實為有罪陳述，本院合議庭裁
定由受命法官獨任行簡式審判程序，並判決如下：
　　主　文
庚○○犯如附表「罪名及宣告刑」欄所示之罪，各處如附表「罪名
及宣告刑」欄所示之刑，並分別諭知如附表「沒收」欄所示之沒
收。附表編號1、2、3、6、7、10、11、13、16所示之罪（共玖
罪），應執行有期徒刑壹年陸月，如易科罰金，以新臺幣壹仟元
折算壹日；附表編號4、5、8、9、12、14、15所示之罪（共柒罪
），應執行有期徒刑貳年。
　　事　實
一、庚○○明知自己並無販售商品之真意，竟意圖為自己不法之所
    有，分別為下列犯行：
　㈠基於詐欺取財之犯意，於民國109年5月5日14時許，以不詳設
    備連接網際網路後以「鄭名軒」名稱登入社群網站臉書，瀏
    覽戊○○張貼欲收購機車後避震器零件之貼文後，主動以臉書
    私訊聯繫戊○○，佯稱有意以新臺幣（下同）1萬元之價格出
    售機車後避震器云云，致戊○○陷於錯誤，於同日15時34分許
    ，以自動櫃員機轉帳1萬元至庚○○向不知情之林芷筠（所涉
    詐欺取財等部分業經檢察官另為不起訴處分確定）借用其申
    設之中國信託商業銀行帳號000000000000號帳戶（完整帳號
    詳卷，下稱林芷筠中國信託銀行帳戶）內，林芷筠再依庚○○
    指示將上開款項領出購買遊戲點數交付庚○○。嗣因戊○○匯款
    後未收到購買之機車後避震器零件，查覺有異報警處理，始
    查悉上情。
　㈡基於詐欺取財之犯意，於109年5月5日14時許，以不詳設備連
    接網際網路後以「鄭名軒」名稱登入社群網站臉書，以臉書
    私訊聯繫己○○之友人表示有意出售機車零件，再以通訊軟體
    LINE向己○○佯稱有意出售機車零件云云，致己○○陷於錯誤，
    於同年月6日11時17分許，以網路轉帳6,000元至上開林芷筠
    中國信託銀行帳戶內；另於同年月7日11時16分許，以網路
    轉帳7,000元至庚○○向少年闕○沁（91年7月生，所涉詐欺取
    財等部分現由臺灣高雄少年及家事法院審理中）借用其申設
    之中華郵政股份有限公司帳號0000000000000號帳戶（完整
    帳號詳卷）內，林芷筠再依庚○○指示將匯入其中國信託銀行
    帳戶內之款項領出購買遊戲點數交付庚○○。嗣因己○○匯款後
    未收到購買之機車零件，查覺有異報警處理，始查悉上情。
　㈢基於詐欺取財之犯意，於109年5月19日20時46分許，以不詳
    設備連接網際網路後以「賴永峻」名稱登入社群網站臉書，
    瀏覽辛○○張貼欲收購機車前避震器之貼文後，主動以臉書私
    訊聯繫辛○○，佯稱有意以4,060元之價格出售機車前避震器
    云云，致辛○○陷於錯誤，於同年月21日12時53分許，轉帳4,
    060元至庚○○向不知情之吳沅璋（原名吳柏均，所涉詐欺部
    分業經檢察官另為不起訴處分確定）借用其申設之合作金庫
    商業銀行帳號0000000000000號帳戶（完整帳號詳卷，下稱
    吳沅璋合庫銀行帳戶）內，庚○○再持吳沅璋交付之金融卡將
    上開款項領出。嗣因辛○○匯款後未收到購買之機車前避震器
    ，查覺有異報警處理，始查悉上情。
　㈣基於以網際網路對公眾散布而詐欺取財之犯意，於109年5月2
    0日8時36分前某時許，以不詳設備連接網際網路後以「永峻
    賴」名稱登入社群網站臉書，在臉書「槍箱銀行/蝦竿/釣蝦
    週邊/買賣/競標/法拍區」社團公開刊登販售釣蝦竿之不實
    訊息，致子○○於109年5月20日8時36分許瀏覽上開訊息後陷
    於錯誤，與庚○○聯繫並約定以1萬元之價格購買釣蝦竿，子○○即於同日11時53分許，以自動櫃員機轉帳1萬元至庚○○向不
    知情之友人陳佩雯（所涉詐欺犯嫌業經檢察官另為不起訴處
    分確定）借用其申設之合作金庫商業銀行帳號000000000000
    0號帳戶（完整帳號詳卷）內，陳佩雯再依庚○○指示將上開
    款項領出交付庚○○。嗣因子○○匯款後未收到購買之釣蝦竿，
    查覺有異報警處理，始查悉上情。
　㈤基於以網際網路對公眾散布而詐欺取財之犯意，於109年5月2
    1日15時前某時許，以不詳設備連接網際網路後以陳祺嘉（
    所涉詐欺部分業經檢察官另為不起訴處分確定）臉書名稱「
    陳祺嘉」登入社群網站臉書，在臉書「槍箱銀行/蝦竿/釣蝦
    週邊/買賣/競標/法拍區」社團公開刊登販售釣蝦竿之不實
    訊息，致甲○○於109年5月21日15時許瀏覽上開訊息後陷於錯
    誤，與庚○○聯繫並約定以9,000元之價格購買釣蝦竿，甲○○
    即於同日17時21分許，委託其母蘇寶桂以網路轉帳9,000元
    至上開吳沅璋合庫銀行帳戶內，庚○○再持吳沅璋交付之金融
    卡將上開款項領出。嗣因甲○○匯款後未收到購買之釣蝦竿，
    查覺有異報警處理，始查悉上情。
　㈥基於詐欺取財之犯意，於109年5月21日16時11分許、同日23
    時25分許，以不詳設備連接網際網路後以「陳祺嘉」名稱登
    入社群網站臉書，瀏覽丑○○張貼欲收購釣蝦竿之貼文後，主
    動以臉書私訊聯繫丑○○，佯稱有意以9,000元之價格出售釣
    蝦竿各1支云云，致丑○○陷於錯誤，分別於同日16時27分許
    、同日23時30分許，各匯款9,000元（合計1萬8,000元）至
    上開吳沅璋合庫銀行帳戶內，庚○○再持吳沅璋交付之金融卡
    將上開款項領出。嗣因丑○○匯款後未收到購買之釣蝦竿，查
    覺有異報警處理，始查悉上情。
　㈦基於詐欺取財之犯意，於109年5月22日21時許，以不詳設備
    連接網際網路後以「周建宏」名稱登入社群網站臉書，經壬○○主動以臉書私訊詢問避震器交易事宜，庚○○即向高瑞宏佯
    稱有意以1萬1,000元之價格出售機車後避震器云云，致壬○○
    陷於錯誤，於109年5月23日7時25分許，以網路轉帳1萬1,00
    0元至上開吳沅璋合庫銀行帳戶內，庚○○再持吳沅璋交付之
    金融卡將上開款項領出。嗣因壬○○匯款後未收到購買之機車
    後避震器，查覺有異報警處理，始查悉上情。
　㈧基於以網際網路對公眾散布而詐欺取財之犯意，於109年5月2
    3日前某時許，以不詳設備連接網際網路後以「周建宏」名
    稱登入社群網站臉書，在臉書「勁戰買賣」社團公開刊登販
    售機車後避震器及電腦之不實訊息，致卯○○瀏覽上開訊息後
    陷於錯誤，與庚○○聯繫並約定以1萬1,100元（起訴書誤載為
    「11,000元」，應予更正）、8,000元之價格購買機車後避
    震器及電腦，卯○○即於同日15時19分許、同日20時41分許，
    委託友人劉孟儒轉帳1萬1,100元、8,000元（合計1萬9,100
    元）至上開吳沅璋合庫銀行帳戶內，庚○○再持吳沅璋交付之
    金融卡將上開款項領出。嗣因卯○○匯款後未收到購買之上述
    機車零件，查覺有異報警處理，始查悉上情。
　㈨基於以網際網路對公眾散布而詐欺取財之犯意，於109年5月2
    3日14時前某時許，以不詳設備連接網際網路後以「周建宏
    」名稱登入社群網站臉書，在臉書某社團公開刊登販售機車
    後避震器之不實訊息，致辰○○瀏覽上開訊息後陷於錯誤，與
    庚○○聯繫並約定以1萬1,000元之價格購買機車後避震器1組
    ，辰○○即於同日16時53分許，委託陳尚威以網路轉帳1萬1,0
    00元至上開吳沅璋合庫銀行帳戶內，庚○○再持吳沅璋交付之
    金融卡將上開款項領出。嗣因辰○○匯款後未收到購買之機車
    後避震器，查覺有異報警處理，始查悉上情。
　㈩基於詐欺取財之犯意，於109年6月3日17時14分前某時許，以
    不詳設備連接網際網路後以「鄭名軒」名稱登入社群網站臉
    書，瀏覽寅○○張貼欲收購電腦之貼文後，主動以臉書私訊聯
    繫寅○○，佯稱有意以9,000元之價格出售電腦云云，致寅○○
    陷於錯誤，於同日17時14分許，在新北市○○區○○路0段0號國
    立臺灣師範大學林口校區旁，交付現金9,000元予自稱「陳
    祺嘉」之庚○○。嗣因寅○○付款後未收到購買之電腦，查覺有
    異報警處理，始查悉上情。
　基於詐欺得利之犯意，於109年6月6日13時28分許，以不詳設
    備連接網際網路後以「周建宏」名稱登入社群網站臉書，瀏
    覽乙○○張貼欲收購機車改裝用電腦之貼文後，主動以臉書私
    訊聯繫乙○○，佯稱有意以1萬元之價格出售機車改裝用電腦
    云云，致乙○○陷於錯誤，與庚○○約定以1萬元購買機車改裝
    用電腦；因庚○○前於同年月4日另以「周建宏」名義向陳柏
    勳（所涉詐欺等部分業經檢察官另為不起訴處分確定）以1
    萬元價格購買IPHONE行動電話1支，陳柏勳因此將其申設之
    台北富邦商業銀行帳戶帳號000000000000號（完整帳號詳卷
    ）告知庚○○供其匯款，庚○○遂將上開陳柏勳台北富邦商業銀
    行帳戶帳號告知乙○○，乙○○即於同年月6日16時27分許，以
    網路轉帳1萬元至上開陳柏勳台北富邦商業銀行帳戶內，庚○○因此獲得免予支付行動電話價金1萬元予陳柏勳之利益，並
    於同日17時25分許，前往新北市○○區○○路00○0號0樓領取由
    黃朝威代陳柏勳交付之IPHONE行動電話1支。嗣因乙○○匯款
    後未收到購買之機車改裝用電腦，查覺有異報警處理，始查
    悉上情。
　基於以網際網路對公眾散布而詐欺取財之犯意，於109年6月7
    日21時30分前某時許，以不詳設備連接網際網路後以「黃啟
    均」名稱登入社群網站臉書，在臉書社團「蝦竿買賣區」公
    開刊登販售釣蝦竿之不實訊息，致巳○○瀏覽上開訊息後陷於
    錯誤，與庚○○聯繫並約定以8,000元之價格購買釣蝦竿，巳○○即於同日22時22分許，以網路轉帳8,000元至庚○○向不知情
    之乙○○（所涉詐欺部分業經檢察官另為不起訴處分確定）借
    用其所申設之中國信託商業銀行帳號000000000000號帳戶（
    完整帳號詳卷），乙○○再依庚○○指示將上開款項領出交付自
    稱「曾右右」之庚○○。嗣因巳○○匯款後未收到購買之釣蝦竿
    ，查覺有異報警處理，始查悉上情。
　基於詐欺取財之犯意，於109年6月8日4時27分前某時許，以
    不詳設備連接網際網路後以「周建宏」名稱登入社群網站臉
    書，瀏覽丁○○張貼欲收購機車避震器之貼文後，主動以臉書
    私訊聯繫丁○○，佯稱有意以1萬4,000元之價格出售機車零件
    云云，致丁○○陷於錯誤，於同日20時40分許，在新北市○○區
    縣○○道0段0號板橋火車站北二門，交付現金1萬4,000元予自
    稱「曾右右」之庚○○。嗣因丁○○付款後未收到購買之機車避
    震器，查覺有異報警處理，始查悉上情。
　基於以網際網路對公眾散布而詐欺得利之犯意，於109年6月2
    1日22時22分前某時許，以不詳設備連接網際網路後以「鄭
    名軒」名稱登入社群網站臉書，在臉書社團「PS4 PSV二手
    電玩買賣交流區」公開刊登販售PS4主機及遊戲片之不實訊
    息，致癸○○瀏覽上開訊息後陷於錯誤，與庚○○聯繫並約定以
    1萬元之價格購買PS4主機及遊戲片；因庚○○於同日另以「鄭
    名軒」名義向黃建仁（所涉詐欺等部分業經檢察官另為不起
    訴處分確定）以1萬元價格購買釣竿1支，黃建仁因此將其申
    設之中國信託商業銀行帳戶帳號000000000000號（完整帳號
    詳卷）告知庚○○供其匯款，庚○○遂將上開黃建仁中國信託銀
    行帳戶帳號告知癸○○，癸○○即於翌（22）日10時42分許，以
    網路轉帳1萬元至上開黃建仁中國信託銀行帳戶內，庚○○因
    此獲得免予支付釣竿價金1萬元予黃建仁之利益，並於同（2
    2）日16時50分許，前往上址板橋火車站北二門領取黃建仁
    交付之釣竿1支。嗣因癸○○匯款後未收到購買之PS4主機及遊
    戲片，查覺有異報警處理，始查悉上情。
　基於以網際網路對公眾散布而詐欺取財及得利之犯意，於109
    年6月24日18時20分前某時許，以不詳設備連接網際網路後
    以「周建宏」名稱登入社群網站臉書，在臉書社團「槍箱銀
    行/標竿/釣蝦周邊/買賣/競標/法拍區」公開刊登販售釣竿
    之不實訊息，致午○○瀏覽上開訊息後陷於錯誤，與庚○○聯繫
    並約定以1萬8,000元之價格購買釣竿；因庚○○於同日另以「
    周建宏」名義向不知情之張育誠以8,000元價格購買行動電
    話1支，張育誠因此將其申設之台北富邦商業銀行帳戶帳號0
    00000000000號（完整帳號詳卷）告知庚○○供其匯款，庚○○
    遂將上開張育誠台北富邦商業銀行帳戶帳號告知午○○，午○○
    即於同日20時許，以網路轉帳1萬8,000元至上開張育誠台北
    富邦商業銀行帳戶內，庚○○因此獲得免予支付行動電話價金
    8,000元予張育誠之利益，並於同日20時3分許，在臺北市○○
    區○○○路000巷00號0樓領取張育誠交付之行動電話1支及其指
    示張育誠代領之其餘詐得款項1萬元。嗣因午○○匯款後未收
    到購買之釣竿，查覺有異報警處理，始查悉上情。
　基於詐欺取財之犯意，於109年10月14日17時8分許，以不詳
    設備連接網際網路後以洪煒庭（所涉詐欺部分業經檢察官另
    為不起訴處分確定）臉書名稱「洪煒庭」名稱登入社群網站
    臉書，瀏覽丙○○張貼欲收購PS4主機及遊戲片之貼文後，主
    動以臉書私訊聯繫丙○○，佯稱有意以8,500元之價格出售PS4
    主機及遊戲片云云，致丙○○陷於錯誤，於同日22時許（起訴
    書誤載為「22時9分許」，應予更正），在新北市○○區○○○路
    0段0號前，交付現金8,500元予自稱「洪煒庭」友人「建宏
    」之庚○○。嗣因丙○○付款後未收到購買之PS4主機及遊戲片
    ，查覺有異報警處理，始查悉上情。　
二、案經戊○○、己○○、乙○○訴由新北市政府警察局海山分局；辛○○、子○○、甲○○、丑○○、壬○○、卯○○、辰○○訴由新北市政府
    警察局樹林分局；寅○○訴由新北市政府警察局林口分局；丁○○訴由內政部警政署鐵路警察局臺北分局；癸○○訴由新北市
    政府警察局三峽分局；午○○訴由臺北市政府警察局松山分局
    ；丙○○訴由新北市政府警察局板橋分局報告臺灣新北地方檢
    察署及雲林縣警察局臺西分局報告臺灣雲林地方檢察署呈請
    臺灣高等檢察署檢察長令轉臺灣新北地方檢察署檢察官偵查
    起訴。
　　理　由
一、按除被告所犯為死刑、無期徒刑、最輕本刑為3年以上有期
    徒刑之罪或高等法院管轄第一審案件者外，於第一次審判期
    日前之準備程序進行中，被告先就被訴事實為有罪之陳述時
    ，審判長得告知被告簡式審判程序之旨，並聽取當事人、代
    理人、辯護人及輔佐人之意見後，裁定進行簡式審判程序，
    刑事訴訟法第273條之1第1項定有明文。經核本件被告所犯
    係死刑、無期徒刑、最輕本刑為3年以上有期徒刑以外之罪
    ，其於準備程序中就被訴之事實為有罪陳述，經法官告知簡
    式審判程序之旨，並聽取公訴人及被告之意見後，本院合議
    庭依刑事訴訟法第273條之1第1項規定，裁定由受命法官獨
    任進行簡式審判程序，合先敘明。
二、上揭犯罪事實，業據被告庚○○分別於偵查及本院審理時坦承
    不諱，核與證人即告訴人戊○○、己○○、辛○○、子○○、甲○○、
    丑○○、壬○○、卯○○、辰○○、寅○○、丁○○、癸○○、午○○、丙○○
    、證人即被害人巳○○、證人即同案被告吳沅璋（原名吳柏均
    ）、陳佩雯、陳祺嘉、黃建仁、洪煒庭、證人賴永峻、周建
    宏、蘇寶桂、劉孟儒、陳尚威、黃朝威、曾怡菁（被告祖母
    ）、張育誠於警詢時；證人即同案被告林芷筠、陳柏勳、告
    訴人兼同案被告乙○○於警詢及偵查中證述之情節相符，復有
    監視器錄影畫面翻拍照片5張、統一超商點數購買使用須知
    顧客聯影本1張、中國信託商業銀行帳號000000000000號帳
    戶開戶資料及交易往來明細、中華郵政股份有限公司帳號00
    00000000000號帳戶開戶資料及交易往來明細、告訴人己○○
    之內政部警政署反詐騙諮詢專線紀錄表、新北市政府警察局
    海山分局海山派出所受理各類案件紀錄表、受理刑事案件報
    案三聯單各1份、受理詐騙帳戶通報警示簡便格式表、金融
    機構聯防機制通報單各2份、告訴人己○○與被告通訊軟體對
    話紀錄、網路轉帳結果、「鄭名軒」臉書業面翻拍照片共8
    張；告訴人戊○○之內政部警政署反詐騙諮詢專線紀錄表、臺
    南市政府警察局歸仁分局歸南派出所受理詐騙帳戶通報警示
    簡便格式表、受理各類案件紀錄表、受理刑事案件報案三聯
    單、金融機構聯防機制通報單各1份、告訴人戊○○與被告通
    訊軟體對話紀錄擷圖12張、林芷筠與「智允」即被告之通訊
    軟體對話擷圖56張（事實一、㈠、㈡部分，見臺灣新北地方檢
    察署109年度偵字第44201號偵查卷第21頁至第22頁、第23頁
    、第25頁、第63頁至第97頁、第101頁至第107頁、第109頁
    至第121頁、第123頁至第129頁、第131頁至第141頁、第143
    頁至第147頁、第203頁至第233頁）；被告提款監視器錄影
    翻拍照片11張、陳祺嘉提出報案三聯單照片1張、內政部警
    政署反詐騙諮詢專線紀錄表7份、臺中市政府警察局第六分
    局西屯派出所、霧峰分局國光派出所、第二分局永興派出所
    、高雄市政府警察局楠梓分局楠梓派出所、桃園市政府警察
    局桃園分局埔子派出所、大溪分局圳頂派出所受理詐騙帳戶
    通報警示簡便格式表共6份、吳沅璋（原名吳柏均）申設之
    合作金庫商業銀行帳號0000000000000號帳戶開戶資料及交
    易往來明細、陳佩雯申設之合作金庫商業銀行帳號00000000
    00000號帳戶開戶資料及交易往來明細各1份、告訴人辛○○、
    丑○○、甲○○、壬○○、卯○○、辰○○、子○○提供之臉書頁面、轉
    帳及與被告通訊軟體對話擷圖、同案被告吳沅璋、陳佩雯提
    供與被告之通訊軟體對話擷圖各1份、陳佩雯提款監視器錄
    影翻拍照片1張（事實一、㈢至㈨部分，見臺灣新北地方檢察
    署109年度少連偵字第609號偵查卷第19頁至第20頁、第67頁
    、第115頁至第141頁、第145頁至第151頁、第161頁至第163
    頁、第165頁至第259頁、第261頁、第262、第263頁）；監
    視器錄影畫面翻拍照片8張、內政部警政署反詐騙諮詢專線
    紀錄表、告訴人寅○○提供臉書頁面及與被告之通訊軟體對話
    擷圖、車輛詳細資料報表各1份（事實一、㈩部分，見臺灣新
    北地方檢察署109年度偵字第28235號偵查卷第29頁至第35頁
    、第39頁、第51頁至第81頁、第85頁）；黃朝威店內監視器
    錄影翻拍照片2張、陳柏勳申設之台北富邦商業銀行帳號000
    00000000號帳戶開戶資料及交易往來明細、告訴人乙○○之內
    政部警政署反詐騙諮詢專線紀錄表、新北市政府警察局新莊
    分局福營派出所受理詐騙帳戶通報警示簡便格式表、受理各
    類案件紀錄表、受理刑事案件報案三聯單、金融機構聯防機
    制通報單、告訴人乙○○與被告通訊軟體對話、臉書及轉帳頁
    面擷圖、陳柏勳與被告通訊軟體對話、臉書及收款頁面擷圖
    、告訴人乙○○存摺內頁影本各1份（事實一、部分，見臺灣
    新北地方檢察署109年度偵字第36835號偵查卷第29頁、第35
    頁至第37頁、第39頁至第47頁、第49頁至第71頁、第73頁至
    第87頁、第95頁）；乙○○申設之中國信託商業銀行帳號0000
    00000000號帳戶開戶資料及交易往來明細、乙○○提供與被告
    對話紀錄及其中國信託銀行帳戶明細擷圖、被害人巳○○之內
    政部警政署反詐騙諮詢專線紀錄表、桃園市政府警察局中壢
    分局龍興派出所受理詐騙帳戶通報警示簡便格式表、金融機
    構聯防機制通報單、受理刑事案件報案三聯單、受理各類案
    件紀錄表、被害人巳○○與被告通訊軟體對話擷圖各1份（事
    實一、部分，見臺灣雲林地方檢察署109年度偵字第6683號
    偵查卷第12頁至第15頁、第18頁至第23頁、第27頁至第29頁
    、第30頁至第37頁、第47頁至第48頁、第54頁）；告訴人丁○○與被告通訊軟體對話擷圖1份、監視器錄影畫面拍照片9張
    、車輛詳細資料報表1份（事實一、部分，見臺灣新北地方
    檢察署109年度偵字第30263號偵查卷第39頁至第57頁、第61
    頁至第71頁、第77頁）；黃建仁交付釣竿給被告之照片1張
    、告訴人癸○○之內政部警政署反詐騙諮詢專線紀錄表、雲林
    縣政府警察局西螺分局西螺派出所受理各類案件紀錄表、受
    理刑事案件報案三聯單、受理詐騙帳戶通報警示簡便格式表
    、金融機構聯防機制通報單、告訴人之子郵局存摺及內頁影
    本、告訴人癸○○與被告通訊軟體對話、臉書頁面及轉帳交易
    擷圖、黃建仁及其友人與被告通訊軟體對話擷圖各1份、黃
    建仁申設之中國信託商業銀行帳號000000000000號帳戶開戶
    資料及交易往來明細各1份（事實一、部分，見臺灣新北地
    方檢察署109年度偵字第44492號偵查卷第17頁、第31頁至第
    37頁、第39頁、第41頁至第45頁、第47頁、第105頁至第127
    頁、第131頁至第137頁）；臉書帳號及雅虎資料、通聯調閱
    查詢單各1份、監視器錄影翻拍照片4張、告訴人午○○與被告
    通訊軟體對話及轉帳明細擷圖、張育誠與被告通訊軟體對話
    擷圖、張育誠申設之台北富邦商業銀行帳號000000000000號
    帳戶開戶資料及交易往來明細各1份（事實一、部分，見臺
    灣新北地方檢察署110年度偵字第14805號偵查卷第41頁至第
    51頁、第55頁至第56頁、第57頁至第61頁、第63頁至第83頁
    、第97頁至第100頁）；告訴人丙○○與被告通訊軟體對話擷
    圖（含被告收款照片）1份、內政部警政署反詐騙諮詢專線
    紀錄表、新北市政府警察局中和分局南勢派出所受理各類案
    件紀錄表、受理刑事案件報案三聯單各1份（事實一、部分
    ，見臺灣新北地方檢察署110年度偵字第14818號偵查卷第27
    頁至第33頁、第57頁至第61頁）附卷可資佐證，足認被告前
    揭自白均與事實相符，應堪採信。本案事證明確，被告上開
    犯行均堪認定，應予依法論科。
三、論罪科刑：
　㈠按刑法第339條第1項、第2項分別規定詐欺取財及詐欺得利罪
    ，前者之行為客體係指財物，後者則指取得債權、免除債務
    、延期履行債務或提供勞務等財物以外之財產上不法利益（
    最高法院86年度台上字第3534號判決意旨參照）。本案被告
    如事實欄一、㈣、㈤、㈧、㈨、、、所示犯行，均係於臉書
    社團內刊登不實販售商品訊息，使瀏覽該臉書社團貼文之不
    特定人均可獲悉該不實內容而與其聯繫交易，係以網際網路
    同時對不特定多數之公眾施以詐術；又被告如事實欄一、
    、、（應支付張育誠價金8,000元部分）所示犯行，係分
    別指示告訴人乙○○、癸○○、午○○轉帳至其他賣家陳柏勳、黃
    建仁、張育誠之帳戶內，藉此免除其本應支付陳柏勳、黃建
    仁、張育誠商品價金之債務，被告上述部分所詐得者應為財
    產上之不法利益。
　㈡是核被告如事實欄一、㈠、㈡、㈢、㈥、㈦、㈩、、所為，均係
    犯刑法第339條第1項之詐欺取財罪；如事實欄一、㈣、㈤、㈧
    、㈨、所為，均係犯同法第339條之4第1項第3款之以網際網
    路對公眾散布而犯詐欺取財罪；如事實欄一、所為，係犯
    刑法第339條第2項之詐欺得利罪；如事實欄一、所為，係
    犯同法第339條之4第1項第3款之以網際網路對公眾散布而犯
    詐欺得利罪；如事實欄一、所為，係犯同法第339條之4第1
    項第3款之以網際網路對公眾散布而犯詐欺取財及得利罪。
    起訴意旨認被告如事實欄一、㈣、㈤、㈧、㈨、、、所為均
    係犯刑法第339條第1項之詐欺取財罪，容有誤會，惟其起訴
    之基本事實相同，公訴檢察官並已當庭更正此部分之起訴法
    條為刑法第339條之4第1項第3款之以網際網路對公眾散布而
    犯詐欺罪（見本院卷第262頁），本院自無庸變更起訴法條
    。又被告如事實欄一、所示犯行所詐得者為財產上之不法
    利益，公訴意旨認被告此部分係犯刑法第339條第1項之詐欺
    取財罪嫌，亦有誤會，惟其起訴之基本社會事實同一，且無
    礙被告防禦權之行使，爰依刑事訴訟法第300條規定，變更
    起訴法條。
　㈢被告所屬詐欺集團成員於事實欄一、㈡、㈥、㈧所示時間，先後
    2次詐騙告訴人己○○、丑○○、卯○○轉帳之舉動，各係本於單
    一詐欺犯意，於密接時間為之，分別侵害同一告訴人己○○、
    丑○○、卯○○之法益，依一般社會健全觀念，在時間差距上，
    難以強行分開，在刑法評價上，以視為數個舉動之接續施行
    ，合為包括之一行為予以評價，較為合理，均應屬接續犯，
    而各為包括之一罪。
　㈣被告如事實欄一、所示犯行，係以一行為同時觸犯以網際網
    路對公眾散布而犯詐欺取財及得利罪，為想像競合犯，應依
    刑法第55條規定，以一加重詐欺取財論處。
　㈤被告如事實欄一、㈠至所示各罪，犯意各別，行為互殊，應
    予分論併罰。
　㈥爰審酌被告不思循正當途徑獲取所需，竟以前揭方式詐騙告
    訴人戊○○、己○○、辛○○、子○○、甲○○、丑○○、壬○○、卯○○、
    辰○○、寅○○、乙○○、丁○○、癸○○、午○○、丙○○、被害人巳○○
    ，顯見其法治觀念薄弱，缺乏尊重他人財產權之觀念，所為
    應予非難，另考量其犯後於本院審理時坦承犯行，惟未與上
    開各告訴人、被害人和解賠償損失之犯後態度，兼衡其犯罪
    之動機、目的、手段、所詐得之款項及利益數額，及自陳高
    職畢業之智識程度，從事服務業、未婚、需扶養中風之父親
    、經濟狀況普通之生活情形（見本院卷第274頁）等一切情
    狀，分別量處如附表「罪名及宣告刑」欄所示之刑，並就得
    易科罰金之罪刑（即附表編號1、2、3、6、7、10、11、13
    、16部分）諭知易科罰金之折算標準；另就得易科罰金與不
    得易科罰金之罪刑（即附表編號4、5、8、9、12、14、15部
    分），分別定其應執行如主文所示之刑，並就得易科罰金之
    罪刑部分諭知易科罰金之折算標準。
四、沒收：
　㈠被告如事實欄一、㈠至所示犯行分別詐得之款項及利益，分
    屬被告犯上開各該犯行之犯罪所得，均未實際合法發還或賠
    償上開各告訴人及被害人，宣告沒收亦無過苛、欠缺刑法上
    之重要性、犯罪所得價值低微，或為維持受宣告人生活條件
    之必要等情形，自應依刑法第38條之1第1項前段規定宣告沒
    收，並依同條第3項規定諭知於全部或一部不能沒收或不宜
    執行沒收時，追徵其價額。
　㈡至扣案電腦主機1台、電腦螢幕1個、VIVO手機1支，雖均為被
    告所有，惟依卷內證據無從認定與被告本案犯行有直接關連
    ，爰均不併予宣告沒收。
據上論斷，應依刑事訴訟法第273條之1第1項、第299條第1項前
段，判決如主文。
本案經檢察官劉文瀚提起公訴，檢察官林亭妤到庭執行職務。
中　　華　　民　　國　　111 　年　　2 　　月　　15　　日
                  刑事第二十三庭  法  官  藍海凝
上列正本證明與原本無異。
如不服本判決，應於判決送達後20日內敘明上訴理由，向本院提
出上訴狀 (應附繕本) ，上訴於臺灣高等法院。其未敘述上訴理
由者，應於上訴期間屆滿後20日內向本院補提理由書「切勿逕送
上級法院」。
                                  書記官  羅婉嘉
中　　華　　民　　國　　111 　年　　2 　　月　　15　　日

附錄本案論罪科刑法條全文：
中華民國刑法第339條
意圖為自己或第三人不法之所有，以詐術使人將本人或第三人之
物交付者，處5年以下有期徒刑、拘役或科或併科50萬元以下罰
金。
以前項方法得財產上不法之利益或使第三人得之者，亦同。
前二項之未遂犯罰之。
中華民國刑法第339條之4
犯第339條詐欺罪而有下列情形之一者，處1年以上7年以下有期
徒刑，得併科1百萬元以下罰金：
一、冒用政府機關或公務員名義犯之。
二、三人以上共同犯之。
三、以廣播電視、電子通訊、網際網路或其他媒體等傳播工具，
    對公眾散布而犯之。
前項之未遂犯罰之。
附表：
編號 犯罪事實 罪名及宣告刑 沒收  1 事實欄一、㈠部分（即起訴書犯罪事實欄一） 庚○○犯詐欺取財罪，處有期徒刑參月，如易科罰金，以新臺幣壹仟元折算壹日。 未扣案之犯罪所得新臺幣壹萬元沒收，於全部或一部不能沒收或不宜執行沒收時，追徵其價額。  2 事實欄一、㈡部分（即起訴書犯罪事實欄二） 庚○○犯詐欺取財罪，處有期徒刑參月，如易科罰金，以新臺幣壹仟元折算壹日。 未扣案之犯罪所得新臺幣壹萬參仟元沒收，於全部或一部不能沒收或不宜執行沒收時，追徵其價額。  3  事實欄一、㈢部分（即起訴書犯罪事實欄三） 庚○○犯詐欺取財罪，處有期徒刑貳月，如易科罰金，以新臺幣壹仟元折算壹日。 未扣案之犯罪所得新臺幣肆仟零陸拾元沒收，於全部或一部不能沒收或不宜執行沒收時，追徵其價額。  4 事實欄一、㈣部分（即起訴書犯罪事實欄四） 庚○○以網際網路對公眾散布而犯詐欺取財罪，處有期徒刑壹年。 未扣案之犯罪所得新臺幣壹萬元沒收，於全部或一部不能沒收或不宜執行沒收時，追徵其價額。  5  事實欄一、㈤部分（即起訴書犯罪事實欄五） 庚○○以網際網路對公眾散布而犯詐欺取財罪，處有期徒刑壹年。 未扣案之犯罪所得新臺幣玖仟元沒收，於全部或一部不能沒收或不宜執行沒收時，追徵其價額。  6 事實欄一、㈥部分（即起訴書犯罪事實欄六） 庚○○犯詐欺取財罪，處有期徒刑參月，如易科罰金，以新臺幣壹仟元折算壹日。 未扣案之犯罪所得新臺幣壹萬捌仟元沒收，於全部或一部不能沒收或不宜執行沒收時，追徵其價額。  7 事實欄一、㈦部分（即起訴書犯罪事實欄七） 庚○○犯詐欺取財罪，處有期徒刑參月，如易科罰金，以新臺幣壹仟元折算壹日。 未扣案之犯罪所得新臺幣壹萬壹仟元沒收，於全部或一部不能沒收或不宜執行沒收時，追徵其價額。  8 事實欄一、㈧部分（即起訴書犯罪事實欄八） 庚○○以網際網路對公眾散布而犯詐欺取財罪，處有期徒刑壹年。 未扣案之犯罪所得新臺幣壹萬玖仟壹佰元沒收，於全部或一部不能沒收或不宜執行沒收時，追徵其價額。  9 事實欄一、㈨部分（即起訴書犯罪事實欄九） 庚○○以網際網路對公眾散布而犯詐欺取財罪，處有期徒刑壹年。 未扣案之犯罪所得新臺幣壹萬壹仟元沒收，於全部或一部不能沒收或不宜執行沒收時，追徵其價額。  10 事實欄一、㈩部分（即起訴書犯罪事實欄十） 庚○○犯詐欺取財罪，處有期徒刑貳月，如易科罰金，以新臺幣壹仟元折算壹日。 未扣案之犯罪所得新臺幣玖仟元沒收，於全部或一部不能沒收或不宜執行沒收時，追徵其價額。  11 事實欄一、部分（即起訴書犯罪事實欄十一） 庚○○犯詐欺得利罪，處有期徒刑參月，如易科罰金，以新臺幣壹仟元折算壹日。 未扣案之犯罪所得新臺幣壹萬元沒收，於全部或一部不能沒收或不宜執行沒收時，追徵其價額。  12 事實欄一、部分（即起訴書犯罪事實欄十二） 庚○○以網際網路對公眾散布而犯詐欺取財罪，處有期徒刑壹年。 未扣案之犯罪所得新臺幣捌仟元沒收，於全部或一部不能沒收或不宜執行沒收時，追徵其價額。  13 事實欄一、部分（即起訴書犯罪事實欄十三） 庚○○犯詐欺取財罪，處有期徒刑參月，如易科罰金，以新臺幣壹仟元折算壹日。 未扣案之犯罪所得新臺幣壹萬肆仟元沒收，於全部或一部不能沒收或不宜執行沒收時，追徵其價額。  14 事實欄一、部分（即起訴書犯罪事實欄十四） 庚○○以網際網路對公眾散布而犯詐欺得利罪，處有期徒刑壹年。 未扣案之犯罪所得新臺幣壹萬元沒收，於全部或一部不能沒收或不宜執行沒收時，追徵其價額。  15 事實欄一、部分（即起訴書犯罪事實欄十五） 庚○○以網際網路對公眾散布而犯詐欺取財罪，處有期徒刑壹年。 未扣案之犯罪所得新臺幣壹萬捌仟元沒收，於全部或一部不能沒收或不宜執行沒收時，追徵其價額。  16 事實欄一、部分（即起訴書犯罪事實欄十六） 庚○○犯詐欺取財罪，處有期徒刑貳月，如易科罰金，以新臺幣壹仟元折算壹日。 未扣案之犯罪所得新臺幣捌仟伍佰元沒收，於全部或一部不能沒收或不宜執行沒收時，追徵其價額。